【裁判字號】    95,交聲,141
【裁判日期】    950929
【裁判案由】    違反道路交通管理處罰條例聲明異議
【裁判全文】
臺灣新竹地方法院交通事件裁定         95年度交聲字第141號
異議人即
受處分人  甲○○
上列異議人即受處分人因違反道路交通管理處罰條例案件，對於
交通部公路總局新竹市監理站新竹區監理所中華民國95年4月28
日所為之處分（原處分案號：竹監新四字第裁51-GC0000000、51
-GC0000000號），聲明異議，本院裁定如下：
    主      文
原處分關於竹監新四字第裁51-GC0000000號部分撤銷。
甲○○汽車駕駛人，行經有燈光號誌管制之交岔路口闖紅燈，處
罰鍰新臺幣貳仟柒佰元，並予記違規點數點。
原處分關於竹監新四字第裁51-GC0000000號部分撤銷。
甲○○不罰。
    理      由
一、按駕駛人駕駛汽車，應遵守道路交通標誌、標線、號誌之指
    示，道路交通安全規則第90條前段定有明文。又道路交通標
    誌標線號誌設置規則第206條第5款第1目規定「圓形紅燈」
    之行車管制號誌係表示禁止車輛通行，並不得超越停止線或
    進入路口。如汽車駕駛人，行經有燈光號誌管制之交岔路口
    闖紅燈者，處新臺幣1千8百元以上5千4百元以下罰鍰，道路
    交通管理處罰條例第53條第1項定有明文；且汽車駕駛人駕
    駛汽車違反道路交通管理處罰條例第53條規定者，除應依該
    條所規定之罰鍰處罰外，並應分別予記違規點數3點，道路
    交通管理處罰條例第63條第1項第3款亦定有明文。又汽車駕
    駛人，駕駛汽車有違反本條例之行為，經交通勤務警察或依
    法令執行交通稽查任務人員制止時，不聽制止或拒絕停車接
    受稽查而逃逸者，除按各該條規定處罰外，處新臺幣3千元
    以上6千元以下罰鍰，此為道路交通管理處罰條例第60條第1
    項所明文。
二、原處分意旨略以：本件異議人即受處分人甲○○於民國95年
    3月10日上午7時58分許，駕駛車號M3-2752號自用小客車，
    行經設有燈光號誌管制之臺中市○○○路與五權南路口時，
    未遵守道路交通號誌之指示，因左轉而占用直行車道，影響
    後方車輛通行，適為在該路口執行交通勤務之臺中市警察局
    第三分局健康派出所員警乙○○發現，經鳴笛示意停車受檢
    ，惟該車為逃避警方攔查加速逃逸闖紅燈（由臺中市○○○
    路直行往美村南路方向逃逸），而以甲○○有違反前揭道路
    交通管理處罰條例第53條第1項、第60條第1項規定之行為掣
    單舉發，受處分人於95年4月28日應到案日期前向原處分機
    關提出申訴，經原處分機關請舉發單位即臺中市警察局第三
    分局調查結果，仍認受處分人有前開違規行為，原處分機關
    乃依前揭道路交通管理處罰條例第53條第1項、第60條第1項
    及違反道路交通管理事件統一裁罰基準表之規定，於95年4
    月28日分別從輕裁處受處分人罰鍰新臺幣2千7百元及3千元
    （惟就行經有燈光號誌管制之交岔路口闖紅燈部分漏未記違
    規點數3點，詳後述）。
三、訊據受處分人固不否認有於前述時間駕駛前開車號之自用小
    客車行經前述地點之事實，惟否認有何違反道路交通管理處
    罰條例之行為，辯稱：伊當時駕車行至臺中市○○○路與五
    權南路口時，左轉燈亮起，伊由直行車道打左轉方向燈左轉
    ，因執勤之交警舉起相機準備拍照，當時交警的動作，明顯
    表示異議人不得左轉，因異議人已車行至路口，為免造成堵
    車，在不敢左轉的情況下，只得緩慢繼續向前直行，卻被執
    勤交警認定受處分人闖紅燈，拒絕停車接受稽查而逃逸之違
    規情事等語。
四、經查：
（一）證人即開單告發受處分人之員警乙○○於本院95年6月2日
      調查時，以具結擔保其供述之真實性並在負擔偽證罪之心
      理處罰狀態下證稱：當時我站在十字路口中間指揮交通，
      本件車輛在內側直行車道打左轉方向燈要過來，我打手勢
      鳴笛示意請她停止，她沒有停車在停止線後面，超過停止
      線後我就拍照，我比手勢示意該車輛停靠路邊接受稽查，
      該車並沒有依照我的指揮繼續直行。她要左轉，我要求停
      止，因依道路交通管理處罰條例48條第4款之規定，不能
      從外側車道直接左轉，當時左轉指示燈亮起，基本上異議
      人已經違反左轉彎車輛未先駛入內側車道。因為她已經超
      越停止線，我先拍第一張照片，然後作手勢，示意停靠路
      邊，異議人未停止往前直駛，我才拍第二張照片。我沒有
      騎機車追她，因當時我在路中間，機車不能放置該處。我
      作手勢請異議人停止，她沒有停車下來，之後她超越停止
      線才停車四、五秒鐘，當時我拍照，拍照完畢，我示意她
      停靠路邊，她沒照指示動作，突然往前直駛，有可能是異
      議人當時看不懂手勢等語（見本院95年6月2日訊問筆錄）
      。
（二）行經有燈光號誌管制之交岔路口闖紅燈部分：
      按證人乙○○乃為原處分機關所認定受處分人有前開違規
      行為之原證人，其並到庭在本院法官面前以言詞供述本件
      訴訟上之待證事實－即受處分人有前開行經有燈光號誌管
      制之交岔路口闖紅燈之違規事實，本院由其上開供述已得
      有受處分人確有上開違規行為之心證。且受處分人於本院
      訊問時自承：我到忠明南路路口直行紅燈，左轉綠燈亮著
      ，我按照左轉車道走，我從直行車道要左轉，還沒有轉過
      去，警察站在路的中央，警察準備要拍照，我沒有碰過這
      樣的狀況，我反應認為他要制止我，那時候我直覺不能夠
      擋在路中間，我就改變成直行等語明確（見本院95年6月2
      日訊問筆錄），且有證人乙○○當庭提出之舉發照片2幀
      可資佐憑，故受處分人行經有燈光號誌管制之交岔路口闖
      紅燈之事實，已堪認定。至於受處分人以其所駕駛之車輛
      已行至路口，為免造成堵車，在不敢左轉的情況下，只得
      緩慢直行，不足為免罰之依據。
（三）駕駛汽車違反道路交通管理處罰條例，經交通勤務警察或
      依法令執行交通稽查任務人員制止時，不聽制止或拒絕停
      車接受稽查而逃逸部分：
      查證人即舉發員警乙○○認為受處分人不服從其制止拒絕
      停車接受稽查而逃逸，固據其證述如前，惟證人乙○○亦
      證述：發現受處分人欲自外車道違規左轉時，先打手勢鳴
      笛示意停止，因受處分人未依指示停車於停止線後，其隨
      即拍攝第一張舉發照片，嗣再作停車手勢示意停靠路邊，
      惟異議人仍未停止往前直駛，始又續拍攝第二張舉發照片
      等情在卷；依此舉發過程可知證人乙○○拍照舉發受處分
      人闖紅燈時，受處分人正駕車由臺中市○○○路闖紅燈直
      行，而該路口並非十分寬廣，有舉發照片2幀可參，受處
      分人或有可能業已駕車經過乙○○警員，或因注意車前狀
      況而未及注意乙○○警員於拍攝第一張舉發照片後，仍有
      作手勢要求其停車接受稽查之情形，即證人乙○○亦於本
      院結證有可能是異議人當時看不懂手勢等語。是本院認受
      處分人並無拒絕停車接受稽查之故意，所為不構成經交通
      勤務警察或依法令執行交通稽查任務人員制止時，不聽制
      止或拒絕停車接受稽查而逃逸之違規行為。
五、綜上所述，受處分人確有在前揭時地行經有燈光號誌管制之
    交岔路口闖紅燈之違規行為，從而原處分機關依前揭道路交
    通管理處罰條例第53條第1項規定，裁處受處分人2千7百元
    之罰鍰，固非無見，惟如前述，受處分人有違反道路交通管
    理處條例第53條第1項規定之行為者，尚須須依同條例63條
    第1項第3款規定併予記違規點數3點，本件原處分機關漏未
    於裁決書之處罰主文欄上記載併記受處分人違規點數3點，
    即難認為允洽，本件受處分人行經有燈光號誌管制之交岔路
    口闖紅燈部分，受處分人之異議雖無理由，惟原處分既有不
    當，自應由本院將原處分撤銷，仍以受處分人有違反道路交
    通管理處罰條例第53條第1項規定之行為，依該條規定從輕
    裁處受處分人罰鍰新臺幣2千7百元，併予記受處分人違規點
    數3點，如主文第2項所示，以資適法。另原處分機關所認定
    受處分人有駕駛汽車違反道路交通管理處罰條例之行為，經
    交通勤務警察或依法令執行交通稽查任務人員制止時，不聽
    制止或拒絕停車接受稽查而逃逸之違規事實，既無積極證據
    足憑，原處分機關遽對受處分人為前開裁決，即難認為允當
    ，應認受處分人之異議為有理由，由本院將此部分之原處分
    撤銷，改諭知受處分人不罰，以資適法。
據上論斷，應依道路交通案件處理辦法第20條前段，裁定如主文
。
中   華   民    國    95    年     9    月    29      日
                臺灣新竹地方法院交通法庭
                    法  官  吳靜怡
以上正本證明與原本無異。
如不服本裁定，應於裁定送達後5日內向本院提出抗告狀。
中   華   民    國    95    年     9    月    29      日
                    書記官  馮玉玲


司法院資訊處製作；財團法人民間司法改革基金會備份。
